臺灣臺中地方法院民事裁定　96年度再字第11號
再審原告　　乙○○
再審被告　　財團法人基督教神召會福音傳播協會
法定代理人　甲○○
上列當事人間請求損害賠償事件，再審原告對於本院80年度訴字
第1680號判決，提起再審之訴，本院裁定如下：
    主    文
再審之訴駁回。
再審訴訟費用由再審原告負擔。
    理    由
一、再審意旨略以：再審原告與再審被告間因損害賠償事件涉訟
    ，鈞院80年度訴字第1680號民事判決再審原告敗訴確定。因
    再審被告原法定代理人張文萱自認未委任朱子芬律師為訴訟
    代理人，也不認識收受判決正本之人廖淑端，張文萱於民國
    96年1 月29日依據民事訴訟法第496 條第5 款之規定，對上
    開確定判決提起再審，經鈞院認「本件再審原告固曾為財團
    法人基督教神召會福音傳播協會之法定代理人，然究為不同
    之人格，且其現已非法定代理人，亦有法人登記書在可憑，
    則本件再審原告既非本院80年度訴字第1680號確定判決之當
    事人，其提起本件再審之訴，自不合法」，於96年7 月12日
    以96年度再字第2 號裁定駁回。據上事實，鈞院80年度訴字
    第1680號確定判決再審被告訴訟行為欠缺生效要件，已發生
    無效之效果自明，上開80年度訴字第1680號確定判決既有重
    大瑕疵存在，影響原判決之正確性及法律正義之要求，為此
    再審原告依據民事訴訟法第496 條第5 款、第13款，提起再
    審之訴云云。
二、按有左列各款情形之一者，得以再審之訴對於確定終局判決
    聲明不服。但當事人已依上訴主張其事由或知其事由而不為
    主張者，不在此限：…。五、當事人於訴訟未經合法代理者
    。…十三、當事人發現未經斟酌之證物或得使用該證物者；
    再審之訴，應於30日之不變期間內提起；前項期間，自判決
    確定時起算。但再審之理由知悉在後者，自知悉時起算。但
    自判決確定後已逾5 年者，不得提起；又以第496 條第1 項
    第5 款、第6 款或第12款情形為再審之理由者，不適用5 年
    限制之規定，民事訴訟法第496 條第1 項第5 款、第13款、
    第500 條第1 項、第2 項、第3 項分別定有明文。又當事人
    依民事訴訟法第496 條第1 項第5 款之規定提起再審之訴，
    應僅限於代理權欠缺之一造當事人始得為之。他造當事人不
    得據為再審原因（參照最高法院68年台再字第145 號判例要
    旨）。
三、經查：本件再審原告所持之再審事由，其中以民事訴訟法第
    496 條第13款「發見未經斟酌之證物」為由部分，並未具體
    主張有何未經斟酌之新證物，或得使用該證物之情事。而因
    原審係於81年4 月8 日判決確定，此經本院調閱上開卷宗，
    核閱無誤，而再審原告遲至96年8 月13日始提起本件再審之
    訴，有本院收文戳可按，迄今已逾5 年，再審原告以此款事
    由提起再審，於法不合。
四、次查，再審原告指摘原審確定判決因再審被告之訴訟未經合
    法代理而有「民事訴訟法第496 條第1 項第5 款當事人於訴
    訟未經合法代理」之事由，提起再審之訴，然縱再審被告於
    訴訟未經合法代理為真，亦僅得由再審被告以此為由，提起
    再審之訴，而非由身為他造當事人之再審原告據為提起再審
    訴訟之原因。
五、綜上所述，再審原告提起本件再審之訴，其訴顯難認為合法
    ，自應予駁回。
六、依民事訴訟法第502 條第1 項、第95條、第78條，裁定如主
    文。
中　　華　　民　　國　　96　　年　　9 　　月　　26　　日
                  民事第三庭    法  官  郭佳瑛
正本係照原本作成
如不服本裁定應於送達後10日內向本院提出抗告狀，並繳納抗告
費新臺幣1,000 元。
中　　華　　民　　國　　96　　年　　9 　　月　　26　　日
                                書記官
